【裁判字號】    97,交易,33
【裁判日期】    970626
【裁判案由】    過失傷害
【裁判全文】
台灣雲林地方法院刑事判決          97年度交易字第33號
公  訴  人  台灣雲林地方法院檢察署檢察官
被      告  乙○○
上列被告因過失傷害等案件，經檢察官提起公訴（97年度偵字第
466號），本院判決如下︰
    主  文
乙○○因過失致人於死，處有期徒刑拾月，緩刑貳年。
    事  實
一、乙○○於民國（下同）96年5月28日凌晨1時55分左右，駕駛
    車牌號碼2U-7611號自用小客車，搭載友人陳正展沿雲林縣
    164 號縣道公路由西往東行駛，欲前往雲林縣北港鎮吃宵夜
    ，行經該道路13公里700公尺處，因陳正展疲憊轉念欲返家
    休息，而就地迴轉掉頭，其原應注意車輛迴轉時，應暫停並
    顯示左轉燈光或手勢，看清無來往車輛，始得迴轉，且依案
    發當時天氣晴，夜間有照明，路面乾燥無缺陷，又無障礙物
    ，視距良好，並無不能注意之情形，竟未確切注意後方無來
    車即貿然迴轉，適甲○○於96年5月27日下午10時左右，與
    陳建成在雲林縣水林鄉某牛肉麵店飲用啤酒後，其呼氣酒精
    濃度已超過每公升0.25毫克（於同日凌晨3時35分抽血後換
    算其酒精濃度高達每公升0.75毫克，甲○○所涉公共危險部
    分業經緩起訴確定），猶騎乘引擎號碼SC38E-0000000號、
    無車牌之重型機車搭載陳建成，以逾越該路段60公里限速之
    時速70-80公里行經該地，亦疏未注意車前狀況，機車撞上
    小客車左後側，導致陳建成傷重死亡（乙○○及甲○○過失
    致死部分，原均經緩起訴確定），甲○○亦因而受有頭部外
    傷、左側橈骨骨折、左手肘、左前臂、右下肢多處撕裂傷、
    臉部、左上腹、左手多處擦傷等傷害。
二、案經甲○○訴請台灣雲林地方法院檢察署檢察官偵查起訴。
    理  由
壹、程序方面：
一、本件為刑事訴訟法第376 條第1 、2 款所列案件，依同法第
    284 條之1 規定，由法官1 人獨任審判，在此先行說明。
二、(一)被告以外之人於審判外之言詞或書面陳述，除法律有規定
    者外，不得作為證據；又被告以外之人於審判外之陳述，雖
    不符前4 條之規定，而經當事人於審判程序同意作為證據，
    法院審酌該言詞陳述或書面陳述作成時之情況，認為適當者
    ，亦得為證據，刑事訴訟法第159 條第1 項、同法第159 條
    之5第1項定有明文。(二)本案中陳正展的警詢筆錄，甲○○、
    陳正展的檢察官訊問筆錄，私立中國醫藥學院北港附設醫院
    診斷證明書、病歷摘要、長庚醫院診斷證明書，道路交通事
    故調查報告表(一)(二)、道路交通事故現場圖，現場照片21張、
    相驗照片9張、相驗屍體證明書、檢驗報告書、調解書，雖
    然是被告以外之人於審判外之言詞及書面陳述，原則上不得
    作為證據，惟檢察官及被告於本院審判程序中，均已表示同
    意作為證據，法官審酌各該言詞及書面陳述作成時之情況，
    認為適當，依上開規定，得作為證據。
貳、實體方面：
一、被告承認上述事實，並有陳正展的警詢筆錄，甲○○、陳正
    展的檢察官訊問筆錄，私立中國醫藥學院北港附設醫院診斷
    證明書、病歷摘要、長庚醫院診斷證明書，道路交通事故調
    查報告表(一)(二)、道路交通事故現場圖，現場照片21張、相驗
    照片9張、相驗屍體證明書、檢驗報告書等為佐證，事實已
    經可以認定。
二、【被告、告訴人違反注意義務，均有過失】：
  (一)從現場圖以及甲○○、陳正展的上述筆錄來看，被告確實未
    確切注意後方甲○○的機車，即貿然迴轉。
  (二)而從道路交通事故調查報告表(一)(二)，當地速限每小時60公里
    ，甲○○坦承以70-80公里的時速行駛，已經超速，此外，
    其因飲酒而致呼氣酒精濃度已超過每公升0.75毫克（於同日
    凌晨3時35分抽血後換算其酒精濃度高達每公升0.75毫克）
    ，有甲○○警詢筆錄可以為證，再者，其因超速行駛以致於
    未能充分注意車前狀況，因而撞上乙○○迴轉中的小客車，
    應該也是可以認定。
  (三)道路交通安全規則第106條第5款規定「汽車迴車前，應暫停
    並顯示左轉燈光或手勢，看清無來往車輛，並注意行人通過
    ，始得迴轉。」從而，被告乙○○駕駛小客車，未確切注意
    後方無來車，卻貿然迴轉，應該是本件車禍發生的主要原因
    。又同規則第114條第2款規定，汽車駕駛人飲用酒類或其他
    類似物後其吐氣所含酒精濃度超過每公升0.25毫克或血液中
    酒精濃度超過百分之0.05以上者，不得駕車；又同規則第93
    條規定行車速度，依速限之規定；此外，同規則第94條第3
    款規定，汽車行駛時，駕駛人應注意車前狀況，並隨時採取
    必要之安全措施；從而，甲○○飲酒超過法定標準而駕車，
    超過行駛，且未注意車前狀況，應該是本件車禍發生的次要
    原因。
三、【被告的上述行為，為過失行為，並與告訴人的受傷有相當
    因果關係】
  (一)被告乙○○駕駛小客車，未確切注意後方無來車，即貿然迴
    轉，可以判斷其行為有過失。
  (二)因為被告的過失行為，與告訴人的機車碰撞，導致告訴人甲
    ○○受傷、導致陳建成死亡，這樣的因果關係，應該十分明
    顯。雖然告訴人甲○○雖然也有過失，卻不影響被告過失犯
    罪的成立。
四、【論罪科刑】
  (一)被告的行為，觸犯刑法第276條第1項因過失致人於死罪、第
    284條第1項前段因過失傷害人罪。被告所犯2罪，是1個行為
    觸犯數個罪名，為想像競合犯，應該從1個較重的因過失致
    人於死罪處罰。
  (二)又在緩起訴期間內，倘發現新事實或新證據，而認已不宜緩
    起訴，又無同法第253之3第1項所列得撤銷緩起訴處分之事
    由者，自得就同一案件逕行起訴，原緩起訴處分並因此失其
    效力，最高法院94年台非字第215號判決可以參照。雖然檢
    察官就被告上述過失致人於死的部分，為緩起訴處分確定，
    有台灣雲林地方法院檢察署96年度偵字第5268號緩起訴處分
    書、台灣高等法院台南分院檢察署96年度上職議字第3461號
    處分書在卷可證，惟過失致人於死部分，既然與檢察官起訴
    的過失傷害有想像競合之裁判上一罪關係，於緩起訴處分期
    間內，檢察官發現過失傷害部分之新事實、新證據，就過失
    傷害部分提起公訴，有裁判上一罪關係之過失致人於死部分
    的緩起訴處分，即失去效力。因而，本院就過失致人於死部
    分，即依得依職權審理，在此一併說明。
  (三)法官審酌被告乙○○過失程度，及陳建成死亡的嚴重後果以
    及甲○○受傷的情形，量處被告有期徒刑10月。惟被告之前
    未曾因故意犯罪受有期徒刑以上刑的宣告，此有被告前案紀
    錄表1件可證，而被告、告訴人均提到保險公司就陳建成死
    亡部分所為的理賠新台幣（下同）450萬元，尚須向告訴人
    甲○○310萬元左右，因此不願意另外再理賠告訴人，此部
    分並有雲林縣口湖鄉調解委員會調解書影本1件可以佐證，
    基於與緩起訴處分相同之考量，法官認為，被告在接受這次
    罪刑宣告後，心中應該有所警惕，再犯的可能性不高，暫時
    不執行刑罰，較為適當，因此宣告緩刑2年。
五、適用的法律：(一)刑事訴訟法第284 條之1 、第299 條第1 項
    前段，(二)刑法第284條第1項前段、第276條第1項、第55條、
    第74條第1項第1款，(三)刑法施行法第1條之1。
本案經檢察官丙○○偵查起訴，檢察官丁○○到庭執行職務。
中    華    民    國    97    年    6     月    26    日
                刑事第三庭    法  官  林  輝  煌
以上正本證明與原本無異。
如不服本判決，應於送達後10日內向本院提出上訴狀（須附繕本
），上訴於台灣高等法院台南分院。上訴書狀應敘述具體理由。
上訴書狀未敘述上訴理由者，應於上訴期間屆滿後20日內補提理
由書（須附繕本）於本院。
告訴人或被害人對於本判決如有不服，而請求檢察官上訴者，其
上訴期間之計算以檢察官收受判決正本之日期為準。
                                書記官  林  珮  儒
中    華    民    國    97    年    6     月    26    日
附錄本案論罪科刑法條全文：
中華民國刑法
第276條
因過失致人於死者，處二年以下有期徒刑、拘役或二千元以下罰
金。
從事業務之人，因業務上之過失犯前項之罪者，處五年以下有期
徒刑或拘役，得併科三千元以下罰金。
第284 條
因過失傷害人者，處六月以下有期徒刑、拘役或五百元以下罰金
，致重傷者，處一年以下有期徒刑、拘役或五百元以下罰金。
從事業務之人，因業務上之過失傷害人者，處一年以下有期徒刑
、拘役或一千元以下罰金，致重傷者，處三年以下有期徒刑、拘
役或二千元以下罰金。


司法院資訊處製作；財團法人民間司法改革基金會備份。
